【裁判字號】    89,易緝,20
【裁判日期】    891026
【裁判案由】    詐欺
【裁判全文】
臺灣花蓮地方法院刑事判決                          八十九年度易緝字第二號
    公  訴  人  臺灣花蓮地方法院檢察署檢察官
    被      告  乙○○
右列被告因詐欺案件，經檢察官提起公訴（八十八年度偵緝字第一五七號），本院判
決如左：
    主  文
乙○○連續意圖為自己不法之所有，以詐術使人將本人之物交付，處有期徒刑捌月。
    事  實
一、乙○○（原名劉淑娥）自稱「劉嘉慧」，於民國八十四年間在花蓮縣吉安鄉○○
    村○○路一六○巷十九弄二號一樓欣達汽車企業社擔任會計工作，在其本人支票
    已遭票據交換所拒絕往來，顯無清償資力之際，仍基於意圖為自己不法所有之概
    括犯意，於八十四年九月十七日、同年月二十二日及同年十月一日左右，佯稱該
    汽車企業社亟需款項周轉為由，先後向甲○○共貸得新臺幣（下同）一百九十萬
    元，並簽發以劉淑娥（即其本人）名義為發票人之支票三張為據（付款人均為花
    蓮縣花蓮市第一信用合作社信義分社，票號九八○三九○號之支票，發票日為八
    十四年十月十九日，面額六十萬元整；票號九八四八○○號之支票，發票日為八
    十五年三月廿六日，面額七十萬元整；票號九八四七九九號之支票，發票日為八
    十五年九月廿六日，面額六十萬元整），更佯稱上開三張支票係客票，致使甲○
    ○陷於錯誤而如數給付借款，惟乙○○屆期均未清償，且逃匿無蹤，甲○○始知
    受騙。
二、案經被害人甲○○訴請台灣花蓮地方法院檢察署檢察官偵查起訴。
    理  由
一、訊據被告乙○○固坦承有使用劉嘉慧之偏名向告訴人甲○○借款之事實，惟矢口
    否認有何詐欺之不法意圖，於偵查中辯稱：伊向告訴人所貸得之款項，均用於清
    償欣達汽車企業社之債務云云；於審理中則辯稱：「我確實有開三張票子給他，
    總共開了一百九十萬元，我開票給他的時間應該是八十四年九月間沒有錯。但是
    我沒有詐欺的意思，我欠人家太多錢，我一時無法還清。之前我有跟告訴人聯絡
    ，但告訴人要我一次還清七十萬元，我無法籌出那麼多錢，後來也就沒有再跟他
    聯絡。」云云。經查被告於偵查中所辯為欣達汽車企業社借款清償債務乙節，雖
    其稱有記帳並書寫清單，惟始終不能舉證以實其說，且依常情，被告既以本人名
    義借款為該企業社代償債務，理應保留相關單據、清冊以備日後稽核、求償，惟
    被告竟未保管妥適，復無法提出，所辯自難遽信；又查證人即欣達企業社負責人
    廖一定於偵查中陳稱：未曾聽聞被告向外借款清償企業社債務之事等語，另證人
    即該企業社會計張美蓮於偵查中結稱：被告係企業社老闆娘，老闆娘曾交代伊向
    告訴人說「土地已抵押在老闆娘名下」等語（以上均見偵查卷八十六年一月十六
    日訊問筆錄），是被告藉詞以企業社有難亟需款項周轉為由向告訴人借款且未獲
    清償，應可確定。況查被告於八十四年八月二十五日即遭票據交換所列入拒絕往
    來戶，此有花蓮縣票據交換所花票交字第０一五號函乙紙及所附退票紀錄明細表
    二頁在卷足憑，彼時被告顯已無清償資力，竟為順利取得借款仍於遭銀行拒絕往
    來後，以本人名義簽發面額共一百九十萬元之遠期支票交付告訴人收執，尚佯稱
    該三張支票係客票（此據被告於八十九年九月十五日本院審理時自承在卷），藉
    以取信告訴人，致使告訴人陷於誤信而如數給付借款，其有詐欺之不法意圖已甚
    為明確。核其所辯均屬卸責之飾詞，委無足採。本件事證已臻明確，被告犯行堪
    以認定，應予依法論科。
二、核被告所為，係犯刑法第三百三十九條第一項之詐欺取財罪。其先後多次詐欺犯
    行，時間緊接，犯罪構成要件相同，顯係基於概括犯意反覆而為，應論以連續犯
    一罪並加重其刑。爰審酌被告尚無前科，品行堪稱良好，其犯罪之動機、目的、
    手段，告訴人所受之損害，及被告於犯罪後仍飾詞否認有詐欺犯意，且迄今仍未
    清償告訴人分文等一切情狀，量處如主文所示之刑，以示懲儆。
據上論斷，應依刑事訴訟法第二百九十九條第一項前段，刑法第三百三十九條第一項
、第五十六條，罰金罰鍰提高標準條例第一條前段，判決如主文。
本案經檢察官鄭培麗到庭執行職務
中      華      民      國    八  十  九    年    十    月    二十六    日
                              臺灣花蓮地方法院刑事庭
                                  法  官  張  健  河
右正本證明與原本無異。
如對本判決不服，應於送達後十日內，向本院提出上訴狀。（應抄附繕本）告訴人或
被害人如對於本判決不服者，應具備理由請求檢察官上訴，其上訴期間之計算係以檢
察官收受判決正本之日期為準。
                                  法院書記官
中      華      民      國    八  十  九    年    十    月      三十    日
附錄本案論罪科刑法律條文：刑法第三百三十九條第一項
刑法第三百三十九條
意圖為自己或第三人不法之所有，以詐術使人將本人或第三人之物交付者，處五年以
下有期徒刑、拘役或科或併科一千元以下罰金。
以前項方法得財產上不法之利益或使第三人得之者亦同。
前二項之未遂犯罰之。


司法院資訊處製作；財團法人民間司法改革基金會備份。
